臺北高等行政法院判決
　　　　　　　　　　　　　92年度訴字第03097號
　　　　　　　　　　　　　94.
原　　　告　雙華運動事業股份有限公司
代　表　人　甲○○
訴訟代理人　王惠民（會計師）
　　　　　　黃健育（會計師）
被　　　告　財政部臺灣省北區國稅局
代　表　人　許虞哲（局長）
訴訟代理人　乙○○
上列當事人間因營業稅事件，原告不服財政部中華民國92年5月5
日台財訴字第0920017567號訴願決定，提起行政訴訟。本院判決
如下：
　　主  文
訴願決定及原處分（含復查決定）均撤銷。
訴訟費用由被告負擔。
　　事  實
甲、事實概要：
    被告以原告於民國（下同）86年11月至88年6月間向陸記實
    業股份有限公司（下稱陸記公司）承租高雄市○○路○段39
    號土地經營「大肚魚水上世界」游泳池，給付租金計新台幣
    （下同）4,500,000元（含稅），涉嫌未依規定取得進貨憑
    證，經法務部調查局南部地區機動工作組（下稱調查局南機
    組）查獲，移由新竹市稅捐稽徵處審理違章成立，就原告未
    取得憑證金額4,500,000元處百分之五罰鍰計214,285元，原
    告不服，主張86年11月至88年6月間係由甲○○以個人名義
    承租上開土地及房屋經營「大肚魚水上世界」游泳池，原告
    與陸記公司並無租賃關係等語，申請復查，未獲變更，提起
    訴願，亦遭決定駁回，遂提起行政訴訟。
乙、兩造聲明：
　一、原告聲明：訴願決定及原罰鍰處分均撤銷。
　二、被告聲明：駁回原告之訴。
丙、兩造之爭點：原告於86年11月至88年6月期間就系爭房地與
                陸記公司有無租賃關係存在？
原告主張：
一、原告收到91年7月5日新市稅法字第0910010587號處分書中，
    新竹市稅捐稽徵處逕行認定原告於86年11月至88年6月間向
    陸記公司承租高雄市○○路○段39號土地，經營「大肚魚水
    上世界」游泳池，租金收入4,500,000元（含稅），以未依
    規定取得進貨憑證，違反稅捐稽徵機關管理營利事業會計帳
    簿憑證辦法第21條第1項規定，處罰鍰214,285元。
二、原告並未於86年11月至88年6月間向陸記公司承租高雄市○
    ○路○段39號土地，亦未支付陸記公司租金4,500,000元，原
    處分以詢問筆錄即認定原告承租上開土地及經營「大肚水上
    世界」游泳池，顯與事實不符。
三、86年11月至88年6月間，該筆土地及房屋係陸記公司出租予
    甲○○先生個人經營「大肚魚水上世界」游泳池，此有雙方
    簽訂之房屋租賃契約書可證，原告與陸記公司於86年11月至
    88年6月間並無租賃關係。
被告主張：
一、按「營利事業依法規定應給與他人憑證而未給與，應自他人
    取得憑證而未取得，或應保存憑證而未保存者，應就其未給
    與憑證、未取得憑證或未保存憑證，經查明認定之總額，處
    百分之五罰鍰。」為稅捐稽徵法第44條所明定。
二、陸記公司之負責人葉全信及原告之負責人甲○○分別於90年
    10月4日及91年3月18日於調查局南機組製作之詢問筆錄供述
    ，原告係於86年11月即開始向陸記公司承租系爭土地及房屋
    ，並自86年11月至87年8月每月支付租金15萬元，87年9月至
    88年6月每月支付租金30萬元，該期間共支付4,500,000元（
    含稅），又因陸記公司於78年擅自停業，故該段期間所收之
    租金係以開立收據方式交原告收執，且大肚魚水上世界之店
    長何玉貞90年10月4日於調查局南機組製作詢問筆錄時亦陳
    述係由原告自87年初起承租案關土地及房屋經營大肚魚水上
    世界，原告之負責人甲○○亦於91年5月7日到新竹縣稅捐稽
    徵處承諾該期間確實有向陸記公司承租土地，且未依規定取
    得租金費用之進項憑證金額計4,500,000元，新竹縣稅捐稽
    徵處遂依前開法令，就未取得憑証金額計4,500,000元（含
    稅），處百分之五罰鍰，計214,285元，並無違誤。
三、原告一再主張86年11月至88年6月間係由負責人甲○○以個
    人名義向陸記公司承租案關土地及房屋乙節，經查原告於91
    年6月10日及91年7月2日提示說明書自承本案違章期間係由
    原告與陸記公司簽訂房屋租約，而相關契約書及租金收據未
    予保存，故無法提示供參，由此可知，陸記公司及原告從90
    年10月4日由調查局南機組約談到91年7月2日至新竹市稅捐
    稽徵處說明及其負責人李君與陸記公司負責人葉全信等二人
    在調查站相關筆錄均坦承上開期間係由原告與陸記公司訂定
    租賃契約，從未言及係由甲○○以個人名義簽訂，且原告在
    事後幾次承諾書及說明書皆坦承不諱。直至原告接獲新竹市
    稅捐稽徵處核發之違章處分書，始提供李君與陸記公司之租
    賃契約，惟新竹市稅捐稽徵處91年10月28日以新市稅法第
    0910205620號函請原告之負責人李君提供其個人支付之相關
    付款憑證資料以證其主張為實，迄未見復，顯見其提供之租
    賃契約為臨訟製作，不足採據，原處分自無違誤。
　　理  由
甲、程序方面：
    本件被告代表人於訴訟進行中變更為許虞哲，經其聲明承受
    訴訟，核並無不合，應予准許。
乙、實體方面：
一、按「營利事業依法規定應給與他人憑證而未給與，應自他人
    取得憑證而未取得，或應保存憑證而未保存者，應就其未給
    憑證、未取得憑證或未保存憑證，經查明認定之總額，處百
    分之五罰鍰。」為稅捐稽徵法第44條所明定。另按「原始憑
    證，其種類規定如左：．．．二、對外憑證：係給與其商業
    本身以外之人者。」及「對外營業事項之發生，營利事業應
    於發生時自他人取得原始憑證，如進貨發票，或給與他人原
    始憑證，如銷貨發票。」為商業會計法第16條第2款及稅捐
    稽徵機關管理營利事業會計帳簿憑證辦法第21條第1項前段
    所規定。
二、本件被告以原告於86年11月至88年6月間向陸記公司承租高
    雄市○○路○段39號土地經營「大肚魚水上世界」游泳池，
    給付租金計4,500,000元（含稅），涉嫌未依規定取得進貨
    憑證，經調查局南機組查獲，移由新竹市稅捐稽徵處審理違
    章成立，就原告未取得憑證金額4,500,000元處百分之五罰
    鍰計214,285元，固非無見，惟查：
（一）被告雖以陸記公司之負責人葉全信、大肚魚水上世界之店
      長何玉貞及原告之負責人甲○○分別於90年10月4日及91
      年3月18日在調查局南機組製作之詢問筆錄供述原告係於
      86年11月即開始向陸記公司承租系爭土地及房屋經營大肚
      魚水上世界，因認向陸記公司承租者確係原告，惟查，原
      告負責人於調查局南機組及稅捐稽徵機關詢問筆錄所供述
      各節，必須與事實相符者，始得採為對原告不利之證據。
      經查，大肚魚水上世界負責人甲○○於87年9月15日起至
      同年10月16日止，因未依法辦理營業登記，即在上開處所
      經營游泳池，遭高雄市稅捐稽徵處以其違反行為時營業稅
      法第28條規定，依同法第51條第1款規定追繳稅款15,238
      元外，並處罰鍰30,400元，有被告提出之高雄市稅捐稽徵
      處處分書影本附卷可稽，而大肚魚水上世界負責人為甲○
      ○，行業代號為870119游泳池，於87年10月17日辦妥營利
      事業登記，亦有營利事業暨扣繳單位資料影本附於原處分
      卷可參；再者，自87年10月起至89年6月止，大肚魚水上
      世界按期申報營業銷售額與稅額申報書（401），亦有其
      提出之申報書影本附卷可參；參以上開游泳池於89年6月
      以前之租金，確係由甲○○個人支票支付，復有其提出之
      支票影本可參，足認87年9月15日起至89年6月止，營業主
      體為大肚魚水上世界負責人甲○○，租金亦由甲○○支付
      無訛，該房地係甲○○獨資經營之大肚魚水上世界所承租
      ，被告對其所認定由原告承租一節，復未能舉證以實其說
      ，僅憑前開筆錄，未經查證，遽以原告給付租金未取得憑
      證為處分，尚有違誤。
（二）次就86年1月至87年9月14日止大肚魚水上世界開始營業前
      之籌備期間部分，其租金亦為甲○○個人支票支付，亦有
      其提出之部分支票影本附卷可參，依一般經驗法則，足堪
      認為係大肚魚水上世界之籌備期間，此外，被告復未查得
      該期間係由原告支付租金之證據，亦應認大肚魚水上世界
      為承租人，而非原告。
（三）至於被告所提出之出租人陸記公司因漏開房地租金統一發
      票之處分書、訴願決定等，亦未認定何人為承租人，自亦
      不能作為本件處分之依據；另89年7月以後，究係原告或
      甲○○承租經營，核與本件無涉，並無論究之必要。
三、從而，本件原處分以原告為承租人，給付租金應自他人取得
    憑證而未取得，依稅捐稽徵法第44條規定處罰，尚有違誤。
    訴願決定予以維持，亦嫌疏略，均應由本院予以撤銷。
四、兩造其餘之主張陳述，核與上開結論不生影響，爰不予一一
    論述，附此敘明。
據上論結，本件原告之訴為有理由，爰依行政訴訟法第98條第3
項前段，判決如主文。
中　　華　　民　　國　　94　　年　 　2　　月　　4　　 日
                               第五庭審判長法官   張瓊文
                                           法官   劉介中
                                           法官   黃清光
上為正本係照原本作成。
如不服本判決，應於送達後20日內，向本院提出上訴狀並表明上
訴理由，如於本判決宣示後送達前提起上訴者，應於判決送達後
20日內補提上訴理由書（須按他造人數附繕本）。
中　　華　　民　　國　　94　　年　 　2　　月　　4　　 日
            　　　　　　　　　　　　 　　書記官   楊子鋒
